臺灣新竹地方法院民事判決　九十年度訴字第九七○號
　　原　　　告　甲○○
　　訴訟代理人　葉文博律師
　　被　　　告　乙○○
右當事人間排除侵害事件，本院判決如左：
    主      文
被告應將坐落新竹縣湖口鄉○○段八六五地號、八六六地號土地上如附圖所示Ａ、Ｂ
、Ｃ部分面積共計七八點一平方公尺地上物拆除，並將土地返還原告。
被告應將座落新竹縣湖口鄉○○段八六○地號土地，面積一九四點四八平方公尺，權
利範圍全部，移轉登記應有部分三分之一予原告。
本判決第一項於原告以新台幣柒萬捌仟元為被告供擔保，第二項於原告以新台幣陸萬
伍仟元為被告供擔保後，均得假執行。
    事      實
甲、原告方面：
一、聲明：如主文第一項、第二項所示，並陳明願供擔保請准宣告假執行。
二、陳述：
（一）坐落新竹縣湖口鄉○○段八六五地號、八六六地號土地（以下稱系爭土地）係
      原告所有，而毗鄰即坐落新竹縣湖口鄉○○段八六四地號土地則係被告所有，
      被告於民國八十七年間在上開八六四地號土地上興建建物時，竟越界建築無權
      占用原告所有之上開八六五地號土地如附圖Ｂ、Ｃ所示部分。嗣後亦未經原告
      同意，擅自在系爭土地如附圖所示Ａ部分上種植蔬菜及堆放雜物，迭經原告請
      求排除此等侵害，被告皆相應不理，致使原告對系爭土地之所有權無端受損，
      為此爰依民法第七百六十七條規定，訴請被告拆除建物及地上物，予以回復原
      狀，將附圖所示Ａ、Ｂ、Ｃ部分土地交還予原告。
（二）兩造原為軍中同事，二人連同另一同事即訴外人陳冠軍於六十一年間共同出資
      購買坐落於新竹縣湖口鄉○○段八六○地號土地，持分各為三分之一，原告及
      訴外人陳冠軍當時聽從被告之意思，將上開八六○地號土地之應有部分均信託
      登記於被告名下。而訴外人陳冠軍於九十年一月間向被告表達終止信託關係之
      意思表示，並將上開八六○地號土地應有部分三分之一以新台幣（下同）八萬
      元出賣予被告，現原告亦有意終止上開信託關係，爰以起訴狀繕本之送達向被
      告為終止信託關係之意思表示，並請求如主文第二項所示。
三、證據：提出土地登記簿謄本、地籍圖謄本、證明書、相片等件。並聲請本院傳訊
    證人陳冠軍。
乙、被告方面：被告未於言詞辯論期日到場，亦未提出任何答辯或陳述。
丙、本院依原告之聲請履勘現場，並囑託新湖地政事務所測量系爭被占用土地。
    理      由
壹、程序部分：
    被告經合法通知，未於言詞辯論期日到場，查無民事訴訟法第三百八十六條各款
    情形，經原告聲請，准為一造辯論判決。
貳、實體部分：
一、原告主張系爭土地為其所有，而毗鄰即坐落新竹縣湖口鄉○○段八六四地號土地
    則係被告所有，被告於八十七年間在上開八六四地號土地上興建建物時，竟越界
    建築無權占用原告所有之上開八六五地號土地如附圖Ｂ、Ｃ所示部分。嗣後亦未
    經原告同意，擅自在系爭土地如附圖所示Ａ部分上種植蔬菜及堆放雜物，迭經原
    告請求排除此等侵害，被告皆相應不理，為此爰依民法第七百六十七條規定，訴
    請被告拆除建物及地上物，予以回復原狀，將附圖所示Ａ、Ｂ、Ｃ部分土地交還
    予原告。又兩造連同另一同事即訴外人陳冠軍於六十一年間共同出資購買坐落於
    新竹縣湖口鄉○○段八六○地號土地，持分各為三分之一，原告及訴外人陳冠軍
    當時聽從被告之意思，將上開八六○地號土地之應有部分均信託登記於被告名下
    ，現原告有意終止上開信託關係，爰以起訴狀繕本之送達向被告為終止信託關係
    之意思表示，並請求如主文第二項所示等語。被告則未於言詞辯論期日到場，亦
    未提出任何答辯或陳述。
二、經查：
（一）原告主張系爭坐落新竹縣湖口鄉○○段八六五地號、八六六地號土地為其所有
      ，被告越界建築占有無權使用系爭土地上如附圖所示Ｂ部分面積二點一平方公
      尺、Ｃ部分面積二平方公尺，並在其上種植蔬菜、堆放雜物占用系爭土地Ａ部
      分七十四平方公尺，共計占用面積為七十八點一平方公尺等情，業據原告提出
      土地登記簿謄本三紙、相片五幀為證（本院卷第九、十頁、十三至十五頁），
      並經本院履勘現場屬實，製有勘驗筆錄乙紙附卷可參（本院卷第四四至四六頁
      ），經本院囑託新湖地政事務所就原告所指占有之範圍、面積及位置為測量，
      亦製有土地複丈成果圖（如附圖）乙紙在卷可稽，並據證人即測量員楊昌士到
      庭稱：被告所有之上開房屋八寸牆的一半，占用原告土地部分係四寸牆等語在
      卷（本院卷第七十頁），及證人所提出之新竹縣湖口鄉地籍圖重測地籍調查表
      一份附卷可佐（本院卷第七三、七四頁），而被告迄未到場爭執，亦未提出任
      何證據以供本院審酌，自堪認原告之主張為真實。
（二）原告另主張坐落新竹縣湖口鄉○○段八六○地號土地為兩造與訴外人陳冠軍所
      共同出資購買，應有部分各為三分之一，原告與訴外人陳冠軍當時聽從被告所
      言，將系爭土地應有部分信託登記於被告名下，現訴外人陳冠軍之應有部分三
      分之一以八萬元出賣予被告等情，業據證人陳冠軍到庭證稱：「當時買一大塊
      土地來分，分多少土地出多少資金，其中一小塊三人持分，其他是我們各人各
      建房屋，當時我買二十九坪，我的已經蓋房屋，原告沒有蓋房屋，我與被告有
      蓋房屋，當時一坪地壹佰六十多元」、「（問知否未分割的一小塊土地登記何
      人名義？）登記被告。當時相信他就登記給他，後來我把我那小塊以八萬元賣
      給被告，地總共是十幾坪」、「因為小塊沒有辦法分，所以就交給被告保管，
      一人是三分之一的持分」等語（本院卷第八三頁），經與被告隔別訊問，被告
      所陳與證人證述內容均相符合（本院卷第八四頁），堪信證人所言屬實，而被
      告迄未到場爭執，且未提出任何證據供本院參酌，從而，原告主張上開土地係
      其與被告、陳冠軍合資購買，每人應有部分為三分之一，暫時將土地所有權全
      部信託登記於被告之事實，堪以採信。
三、按所有人對於無權占有或侵奪其所有物者，得請求返還之。對於妨害其所有權者
    ，得請求除去之。有妨害其所有權之虞者，得請求防止之，民法第七百六十七條
    定有明文。本件原告既為系爭新竹縣湖口鄉○○段八六五地號、八六六地號土地
    所有人，而被告無權占有前開土地，原告依前開法律關係提起本訴，請求被告如
    主文第一項所示，即無不合，應予准許。
四、按因私法上法律行為而成立之法律關係，非以民法有明文規定者為限，苟法律行
    為之內容，並不違反公序良俗或強行規定，即應賦予法律上之效力，如當事人本
    此法律行為成立之法律關係起訴請求保護其權利，法院不得以法無明文規定而拒
    絕裁判。所謂信託行為，係指委託人授與受託人超過經濟目的之權利，而僅許可
    其於經濟目的範圍內行使權利之法律行為而言，就外部關係言，受託人固有行使
    超過委託人所授與之權利，就委託人與受託人之內部關係言，受託人仍應受委託
    人所授與權利範圍之限制。信託關係係因委託人信賴受託人代其行使權利而成立
    。應認委託人有隨時終止信託契約之權利。最高法院著有六十六年台再字第四二
    號判例足資參照。查本件兩造與訴外人陳冠軍共同出資購買系爭新竹縣湖口鄉○
    ○段八六○地號土地，土地所有權各為三分之一，原告將應有部分三分之一信託
    登記於被告名下，已如前述，本件原告已以起訴代通知而為終止信託登記之意思
    表示，揆諸首開判例意旨，自無不合，原告既已終止兩造間之信託關係，其請求
    被告移轉所有權應有部分與原告，為有理由，應予准許。
五、本件原告陳明願供擔保，請求宣告假執行，核無不合，爰酌定相當之擔保金額，
    併予准許。
六、結論，本件原告之訴為有理由，依民事訴訟法第七十八條、第三百九十條第二項
    ，判決如主文。
中　　　華　　　民　　　國　　九十一　　年　　　一　　　月　　　十　　　日
                                  臺灣新竹地方法院民事第二庭
~B法　　　官　滕治平
右為正本係照原本作成。
如對本判決上訴，須於判決送達後廿日內向本院提出上訴狀。
~B法院書記官　洪儷容
中　　　華　　　民　　　國　　九十一　　年　　　一　　　月　　　十三　　日
